【裁判字號】    98,交聲,99
【裁判日期】    980825
【裁判案由】    違反道路交通管理處罰條例聲明異議
【裁判全文】
臺灣苗栗地方法院交通事件裁定          98年度交聲字第99號
原處分機關  交通部公路總局新竹區監理所苗栗監理站
異  議  人
即受處分人  甲○○
                    國民身分證.
上列異議人即受處分人因違反道路交通管理處罰條例案件，對於
交通部公路總局新竹區監理所苗栗監理站於民國98年3 月23日所
為之竹監苗字第裁54-F00000000號處分（原舉發案號：苗栗縣警
察局苗縣警交字第F00000000 號）聲明異議，本院裁定如下：
    主  文
異議駁回。
    理  由
一、按汽車不得在顯有妨礙其他人、車通行之處所停車，道路交
    通安全規則第112 條第1 項第9 款定有明文；次按汽車駕駛
    人在顯有妨礙其他人、車通行處所停車者，處新臺幣600 元
    以上1,200 元以下罰鍰，道路交通管理處罰條例第56條第1
    項第5 款亦設有規定。末按汽車駕駛人有違規停車而駕駛人
    不在場之情形，當場不能掣單舉發者，經以科學儀器取得證
    據資料證明其行為違規，得對汽車所有人逕行舉發之，道路
    交通管理處罰條例第7 條之2 亦有明文。
二、原處分意旨略以：異議人即受處分人甲○○於民國（下同）
    98年1 月20日10時35分許，將其所有車牌號碼ME-3936 號自
    用小客車，停放於苗栗縣苗栗市○○街路段處，因「在顯有
    妨礙他車通行處所停車（違規拖吊）」之違規行為，為苗栗
    縣警察局交通警察隊員警拍照取證後，以異議人違反道路交
    通管理處罰條例第56條第1 項第5 款之規定，掣開苗縣警交
    字第F00000000 號通知單逕行舉發，嗣異議人於違規通知單
    所載應到案期限內提出陳述，經向原舉發機關函查結果，仍
    認舉發違規屬實，爰依道路交通管理處罰條例第56條第1 項
    第5 款之規定，裁處罰鍰新臺幣（下同）900 元等語。
三、聲明異議意旨略以：異議人上開車輛，停放於苗栗市○○街
    段是白線區，停放在前有十幾輛車，後有十幾輛車的中間，
    十幾年來均可停車，為何過年到了，警察為了績效，做了選
    擇性的隨意拖吊，造成民怨與不服，警察先生之違規車輛照
    片，以拍攝角度取勝，並沒有把整排停放30幾部之車輛拍攝
    起來，顯與事實不符，異議人質疑執法內情之公允性；異議
    人到有關機關陳情近3 個月，終於將之前劃有白線要拖吊之
    地方，將白線位置重劃擴寬，請退回罰鍰900 元與拖吊費80
    0 元，共計1,700 元等云云。
四、經查：
（一）異議人即受處分人甲○○所有之車牌號碼ME-3936 號自用
      小客車，於98年1 月20日10時35分許，停放在苗栗縣苗栗
      市○○街路段處，因有「在顯有妨礙他車通行處所停車」
      之違規行為，經原處分機關即苗栗縣警察局交通警察隊員
      警拍照採證後掣單逕行舉發之事實，有上開舉發違反道路
      交通管理事件通知單、苗栗縣警察局98年3 月2 日苗警交
      字第0980008058號函等各1 份及採證照片2 幀在卷可稽，
      並為異議人所不否認，是異議人確有將其所有上開自用小
      客車停放在上開地點之事實，堪予認定。
（二）異議人雖以該處十幾年來均可停車，警察為績效才選擇性
      取締云云，以為置辯，惟按白實線設於路側，作為車輛之
      停放線；路面邊緣，用以指示路肩或路面外側邊緣之界線
      ，其線型為白實線，道路交通標誌標線號誌設置規則第14
      9 條第1 項第1 款第3 目及同規則第183 條分別定有明文
      ，足見本件舉發路段劃設之白實線應為路面之邊緣線；又
      本件道路寬度為8.75公尺，白實線至中央雙黃線之距離為
      4 公尺，道路邊緣為30公分，有舉發員警李漢龍所繪掣之
      現場圖1 份附卷可參，而一般自小客車之車寬約為2 公尺
      ，觀諸卷附現場採證照片所示，異議人所有之上開車輛當
      時即使緊鄰最右邊停放，然其車身已逾二分之一侵入車道
      中，對同向車輛行進路線已有妨礙，且其車身所佔用車道
      亦逾該車道近一半之寬度，同向車輛欲經過該地點，須偏
      離原有行進路線而跨越雙黃實線駛入對向車道，顯妨礙他
      車通行甚明。
（三）異議人又辯稱當時前後亦有十幾輛車停放，其他30幾部車
      為何不拖吊云云，惟其所辯縱然為真，然基於不法者不得
      主張平等權之原則，其他車輛是否因相同違規未被取締，
      亦無法作為異議人不罰之理由。且依舉發員警提出之苗栗
      縣警察局妨害交通車輛移置保管單所示，當日亦有其他車
      輛遭拖吊，有保管單2 份附卷可佐，異議人仍執前詞置辯
      ，無非事後卸責之詞，委無足採。況白色實線係道路交通
      標誌標線號誌設置規則第183 條所規定之路面邊線，其作
      用為用以指示路肩或路面外側邊緣之界線，非謂該處可供
      停車，非所有劃設白色實線之道路，均可任意停放車輛，
      駕駛人停車時仍應依各該道路現場之具體情形，斟酌其車
      輛種類、車體大小、停放方式及地點等項，以免妨礙其他
      人、車通行，從而，本件事證明確，異議人確有在顯有妨
      礙他車通行處所停車之違規行為，洵堪認定。
（四）異議人復以經異議人之陳情後，白線已劃闢為停車線等云
      云，惟查某路口之標誌、標線如何設置乙節，係由主管機
      關斟酌交通安全之需要，視實際情況，根據路型及交通狀
      況視不同路段予以設置或劃掣合適之標誌、標線；此外，
      依據苗栗縣市區道路管理規則第14條亦定有「管理機關應
      經常就當地警察機關提供之逐年交通事故調查資料，分析
      肇事地點道路之設計、施工及交通管制設施有無缺點，檢
      討並改善市區道路之標誌、標線系統皆視實際需求不定期
      辦理現場會勘，透過苗栗縣政府交通專業單位、警察執法
      單位、里長及當地民眾與公所共同整體檢討改善」之規定
      ，是主管機關本於權責設置之標誌，有其裁量空間，原則
      上洵非法院所得介入。從而，縱異議人所辯屬實，惟於標
      誌、標線變更前，人民即有遵守之義務，尚不得以其主觀
      因素或價值判斷，而恣意決定遵守與否，否則將使行車秩
      序紊亂，嚴重危及道路交通秩序及用路人之權益，自不待
      言。
五、綜上所述，異議人所有之上開車輛確有在前揭時、地違規停
    車之事實，從而，原處分機關依前揭道路交通管理處罰條例
    第56條第1 項第5 款暨違反道路交通管理事件統一裁罰標準
    及處理細則第41條第4 項之規定裁處受處分人罰鍰900 元，
    核無違誤，本件異議人之異議為無理由，應予駁回。
六、據上論斷，應依道路交通管理處罰條例第87條第2 項、道路
    交通案件處理辦法第19條，裁定如主文。
中    華    民    國    98    年    8     月    25    日
                      交通法庭  法  官  林卉聆
以上正本證明與原本無異。
如不服本裁定應於送達後5 日內向本院提出抗告狀。
                                書記官  楊慧萍
中    華    民    國    98    年    8     月    25    日


司法院資訊處製作；財團法人民間司法改革基金會備份。
